【裁判字號】    95,抗,1348
【裁判日期】    950928
【裁判案由】    聲明異議
【裁判全文】
臺灣高等法院民事裁定                  95年度抗字第1348號
抗  告  人  己○○
            庚○○
相  對  人  桃園縣龍潭鄉農會
法定代理人  甲○○
相  對  人  戊○○
            丙○○
            乙○○
            丁○○
上列抗告人因與相對人間強制執行事件，對於中華民國95年7 月
19日臺灣桃園地方法院93年度執字第33694號裁定提起抗告，本
院裁定如下：
    主  文
抗告駁回。
抗告程序費用由抗告人負擔。
    理  由
一、本件抗告人聲請意旨略以：原審桃院木93執七字第33694號
    拍賣抵押物強制執行事件所查封如附表所示之建物，非屬第
    三人葉日松所有，乃伊二人所有，因伊二人並非相對人之債
    務人，故相對人僅能就伊二人所有坐落桃園縣龍潭鄉○○○
    段76地號土地實施抵押權，惟系爭建物竟遭原審執行法併予
    以查封拍賣，爰依強制執行法第12條聲明異議，請求准許撤
    銷如附表所示建物部分之拍賣程序等語。
二、原裁定意旨：第三人葉日松於民國（下同）79年11月26日提
    供系爭坐落桃園縣龍潭鄉○○○段76地號（下稱系爭土地）
    設定最高限額抵押權，向桃園縣龍潭鄉農會借款新台幣（下
    同）520萬元，之後，葉日松在系爭土地上營造如附表所示
    之房屋（下稱系爭房屋），並於84年6月7日取得使用執照，
    嗣於91年間將系爭房屋及系爭土地讓予抗告人及第三人葉家
    成等人，因系爭房屋未辦保存登記，其所有權仍屬葉日松所
    有，依民法第877條規定自得併付拍賣，又縱認系爭房屋屬
    抗告人所有，惟既為葉日松於設定抵押權以後所營建，為避
    免法律關係日益複雜，及使土地易於拍賣，保障抵押權人之
    權益，本於該法條之立法意旨，自應允許抵押權人行使抵押
    權時，將第三人之系爭房屋併付拍賣，因而駁回抗告人之聲
    明異議。
三、按「土地所有人，於設定抵押權後，在抵押之土地上營造建
    築物者，抵押權人於必要時，得將其建築物與土地併付拍賣
    ，但對於建築物之價金，無優先受清償之權」，民法第877
    條定有明文。次按「民法第877條係為保護抵押權人之利益
    ，及社會之經濟而設之規定，故於土地抵押後，在其上營造
    之建築物，雖非土地所有人所建，但於抵押權實行時，該建
    物若與抵押之土地已歸於一人所有，則為貫徹上開立法意旨
    ，宜解為有該條之適用，得於必要時，將土地抵押後，在其
    上營建之建築物，與該土地併付拍賣」，亦經最高法院著有
    89年台抗字第352號判例可參。
四、經查，抗告人主張系爭未辦保存登記之房屋係由伊二人與葉
    日松共同出資興建，僅由葉日松出名請領建築執照及使用執
    照，系爭土地亦屬伊二人與葉日松三人所共有，僅登記在葉
    日松名下，縱令屬實，但查系爭房屋是在葉日松於79年以系
    爭土地向桃園縣龍潭鄉農會設定抵押權貸款以後之84年所興
    建，日後葉日松復已於91年8月1日將系爭土地贈與抗告人及
    第三人葉家成、葉家宏等人，有系爭土地之土地登記謄本在
    卷可參（見原審執行卷第20頁），顯然系爭土地與系爭房屋
    於相對人桃園縣龍潭鄉農會實行抵押權時，系爭房屋與系爭
    土地已同歸於抗告人所有，則參諸前開判例意旨，執行法院
    依據民法第877條之規定，將系爭房屋併付拍賣，於法並無
    不合。
五、至於抗告意旨另稱：系爭土地鑑定、拍賣及拍定價格已逾債
    權人之債權數額，並無將系爭建物併付拍賣必要云云。然依
    前所述，民法第877條之立法意旨係為避免單獨拍賣土地，
    可能使土地及建物非屬同一人所有，法律關係趨於複雜，為
    避免拆屋還地所生經濟上鉅損，兼顧社會經濟，復使土地易
    於拍賣，以保障抵押權人之權益，則基於立法意旨之體現，
    系爭土地之鑑定價格是否高於所擔保之債權，即非併付拍賣
    之要件，從而，原執行法院為避免單獨拍賣土地可能使土地
    及建物異其所有人所生之不利情事，且一併拍賣可賣得較高
    價金，使債權人有較大受償機會，系爭建物之所有人亦可領
    回建物之拍賣價金，尚無不利，其將系爭建物併付拍賣，難
    認欠缺必要性，故抗告人此部分之辯解，亦難採信。
六、至於抗告意旨認原裁定認系爭建物係屬葉日松所有，與其拍
    賣公告內容相矛盾云云，惟依前所述，縱認系爭建物係屬抗
    告人所有，因抗告人日後於相對人實施抵押權時，已成為系
    爭土地之所有人，而符合民法第877條所規定之土地與建物
    同屬一人之要件，原裁定認定應依民法第877條併付拍賣，
    其適用法律並無錯誤。
七、綜上所述，原裁定駁回抗告人之聲明異議，尚無違誤。抗告
    意旨指摘原裁定不當，求予廢棄改判，為無理由。
據上論結，本件抗告為無理由，爰裁定如主文。
中    華    民    國    95    年    9     月    28    日
                    民事第十四庭
                        審判長法  官  許正順
                              法  官  鍾任賜
                              法  官  張  蘭
正本係照原本作成。
本裁定除以適用法規顯有錯誤為理由，並經本院許可外，不得再
抗告。如提起再抗告，應於收受後10日內委任律師為訴訟代理人
向本院提出再抗告狀。並繳納再抗告費新台幣１千元。
中    華    民    國    95    年    9     月    29    日
                              書記官  應瑞霞


司法院資訊處製作；財團法人民間司法改革基金會備份。
